【裁判字號】    98,交聲,1802
【裁判日期】    980728
【裁判案由】    交管條例聲異
【裁判全文】
臺灣板橋地方法院交通事件裁定        98年度交聲字第1802號
原處分機關  交通部公路總局臺北區監理所板橋監理站
異  議  人
即受處分人  甲○○
上列受處分人因違反道路交通管理處罰條例案件，對於交通部公
路總局臺北區監理所板橋監理站中華民國98年6 月15日所為之處
分（原處分案號：板監裁字裁41-AEX697380號），聲明異議，本
院裁定如下：
    主  文
異議駁回。
    理  由
一、原處分意旨略以：異議人即受處分人甲○○於民國98年4 月
    19日23時56分許，駕駛車牌號碼GHM-210 號重型機車，行經
    臺北市○○路、市○○道路口，因「領有輕型機器腳踏車駕
    駛執照，駕駛重型機器腳踏車」之交通違規，經臺北市政府
    警察局大同分局建成派出所警員當場製單舉發，嗣原處分機
    關於98年6 月15日以北監自裁字裁41-AEX697380號裁決書，
    改依道路交通管理處罰條例第22條第1 項第4 款，裁決處罰
    其罰鍰新臺幣（下同）1,800 元等語。
二、異議意旨略以：伊知悉未領有重型機車駕照，不應騎乘重型
    機車。伊於受舉發當時，未有其他違規事項，並向舉發警員
    表示翌日就會去考領重型機車駕照，希望警員體諒伊現無工
    作、收入，而免予開單受罰，惟警員仍執意開單舉發。事實
    上伊確於翌日（4 月20日）即考領重型機車駕照，而對於原
    處分不服，爰依法聲明異議，請求撤銷原處分云云。
三、按汽車駕駛人，領有聯結車、大客車、大貨車或小型車駕駛
    執照，駕駛重型機器腳踏車情形者，處1,800 元以上3,600
    元以下罰鍰，並當場禁止其駕駛，道路交通管理處罰條例第
    22條第1 項第4 款定有明文。次按重型機器腳踏車駕駛執照
    經註銷後，即已喪失駕駛機器腳踏車之有效許可，其應視同
    為無重型機器腳踏車駕駛執照，故汽車駕駛人在重型機器腳
    踏車駕駛執照被註銷後，如仍駕駛重型機器腳踏車，而持小
    型車或以上之駕駛執照駕駛重型機器腳踏車，應依同條例第
    22條第1 項第4 款規定論處，此有交通部91年7 月10日交路
    字第0910006781號函可資參照。
四、經查：
(一)異議人甲○○於98年4 月19日23時56分許，駕駛車牌號碼GH
    M-210 號重型機車，行經臺北市○○路、市○○道路口，經
    臺北市政府警察局大同分局建成派出所警員認有「領有輕型
    機器腳踏車駕駛執照，駕駛重型機器腳踏車」之交通違規情
    事，而依違反道路交通管理處罰條例第22條第1 項第6 款規
    定當場製單舉發，嗣經原處分機關即交通部公路總局臺北區
    監理所板橋監理站，更正改依同條例第22條第1 項第4 款規
    定裁處異議人罰鍰1,800 元等情，有卷附臺北市政府警察局
    大同分局舉發違反道路交通管理事件通知單、交通部公路總
    局臺北區監理所板橋監理站98年6 月15日板監裁字裁41-AEX
    697380號裁決書各1 份幀附卷可稽（見本院卷第5 、10頁）
    ，此部分事實，堪以認定。
(二)查異議人領有普通小型車駕駛執照，且原處分機關業於91年
    4 月26日起至92年4 月25日止易處逕行註銷異議人之重型機
    車駕照，此有異議人機車駕照基本資料、汽車駕照基本資料
    各1 紙在卷可按，則異議人所持有之重型機車駕駛執照經原
    處分機關易處註銷後，俟舉發當日即98年4 月19日前，其尚
    未重新考領重型機車駕駛執照，而屬未領有重型機車駕駛執
    照之身分，此亦為異議人所不爭執。是以異議人騎乘車號GH
    M-210 號之重型機車，於98年4 月19日23時56分許在臺北市
    ○○路、市○○道路口為警攔查，其確有「領有小型車駕駛
    執照，駕駛重型機車」之違規行為無訛，縱其受攔查當時並
    無其他違規事由，抑或事後確有於4 月20日考領重型機車駕
    駛執照之事實，皆與本件違規行為無涉，自不得以此作為前
    揭違規行為卸責之詞，且亦不會因事後考領取得重型機車駕
    駛執照而補正其先前違規行為使之成為合法。從而，異議人
    所辯尚不足採為免罰之依據。
五、綜上所述，異議人確有領有小型車駕駛執照，駕駛重型機器
    腳踏車之違規行為，原處分機關依道路交通管理處罰條例第
    22條第1 項第4 款之規定，裁處異議人罰鍰1,800 元，於法
    核無違誤，本件聲明異議為無理由，應予駁回。
據上論斷，應依道路交通管理處罰條例第87條第2 項、道路交通
案件處理辦法第19條，裁定如主文。
中    華    民    國    98    年    7     月    28    日
                    交通法庭  法  官  陳海寧
以上正本證明與原本無異。
如不服本裁定應於送達後5日內向本院提出抗告狀。
                              書記官  潘佳欣
中    華    民    國    98    年    7     月    28    日


司法院資訊處製作；財團法人民間司法改革基金會備份。
